【裁判字號】    98,易,3352
【裁判日期】    990329
【裁判案由】    毒品危害防制條例
【裁判全文】
臺灣板橋地方法院刑事判決              98年度易字第3352號
公  訴  人  臺灣板橋地方法院檢察署檢察官
被      告  甲○○
上列被告因毒品危害防制條例案件，經檢察官提起公訴（98年度
毒偵字第9035號），本院判決如下：
    主    文
甲○○施用第二級毒品，累犯，處有期徒刑陸月，如易科罰金，
以新臺幣壹仟元折算壹日。
    事    實
一、甲○○前於民國89年間因施用毒品案件，經觀察勒戒後認無
    繼續施用毒品之傾向，於89年1 月25日獲釋出所，並經臺灣
    板橋地方法院檢察署檢察官以88年度毒偵字第2905號為不起
    訴處分確定。又於94年間因施用毒品案件，經觀察勒戒後認
    有繼續施用毒品之傾向，經強制戒治執行逾6 個月後，認無
    繼續強制戒治之必要，而於95年12月4 日釋放出所，並經同
    署檢察官以96年度戒毒偵字第6 號為不起訴處分確定。另於
    前揭強制戒治執行完畢釋放後5 年內之96年11月28日，再犯
    施用第二級毒品罪，經本院以97年度簡字第2743號判處有期
    徒刑4 月，如易科罰金，以新臺幣1,000 元折算1 日確定，
    另因妨害公務案件，經本院以97年度易字第470 號判處有期
    徒刑5 月，如易科罰金，以新臺幣1,000 元折算1 日，上訴
    後，復經臺灣高等法院以97年度上易字第1539號判決駁回上
    訴確定，嗣經臺灣高等法院以97年度聲字第3820號裁定就前
    述2 罪刑定應執行刑為有期徒刑8 月後，於98年6 月20日易
    科罰金執行完畢。
二、詎甲○○仍不思戒除毒癮，猶於98年11月3 日23時56分為警
    採尿回溯96小時內之某時許（不含公權力拘束期間），在不
    詳地點，以不詳方式，施用第二級毒品甲基安非他命1 次。
    嗣員警於98年11月3 日19時25分許，持搜索票至張俊峰位於
    臺北縣五股鄉○○路1 巷2 弄18號1 樓住處進行搜索時，適
    甲○○亦在現場，其後員警得其同意後，採其尿液送請檢驗
    ，確認其尿液呈甲基安非他命陽性反應，因而查悉上情。
三、案經臺北縣政府警察局新莊分局報請臺灣板橋地方法院檢察
    署檢察官偵查後起訴。
    理    由
一、訊據被告雖矢口否認有何施用第二級毒品犯行，辯稱：伊從
    98年6 月20日出監後，就未曾再吸甲基安非他命；員警抵達
    時，伊只是在張俊峰住處聊天，後來伊因口渴，就詢問員警
    可否喝水，員警說可以，伊就從張俊峰住處桌上拿起一杯白
    開水來喝，後來張俊峰在警局時有跟伊說過該杯白開水是他
    們1 、2 天前用來過濾安非他命的水，伊認為伊尿液會有甲
    基安非他命陽性反應，應與該杯水有關云云，惟查：
    (一)被告於98年11月3 日23時56分所採尿液，乃其親自注入瓶
      內並加封捺印，業據其於警詢及本院審理時自承在案（毒
      偵卷第4 頁、本院卷第21頁），而前揭尿液經送請臺灣檢
      驗科技股份有限公司以酵素免疫分析法初驗及氣象層析質
      譜儀分析法複驗鑑定後，確認有甲基安非他命陽性反應（
      閾值為3,000ng/ml，檢驗值為7,405ng/ml），有臺北縣政
      府警察局新莊分局偵辦毒品危害防制條例被移送者姓名暨
      代碼對照表及前揭公司濫用藥物檢驗報告各1 份附卷可稽
      （毒偵字卷第6 、7 頁）。上開檢驗機關既係以酵素免疫
      分析法（EIA ）初驗後，再以氣相層析質譜分析法（GC／
      MS）確認，而後者之檢驗方法係以氣相層析儀先將物質氣
      化後，再經分析管分離，由於各種物質之沸點及對管柱之
      吸附力不同，在經過檢測器（Detector）測定後，表現出
      不同之滯留時間（Retensiontime ），以滯留時間來判斷
      係何種物質，再利用「質譜儀」為檢測器，將物質撞擊成
      碎片，記錄其質譜圖，因每個化合物之鍵結能力不同，故
      不同之物質會有其特定之質譜圖，因此在物質之判斷上有
      如指紋之鑑定，在理論上，扣除人為之因素，其精確度已
      接近100 ％，而人體施用第二級毒品甲基安非他命經尿液
      排出之時間，依施用者食量多寡、人體代謝功能、施用者
      之年齡及性別有所差異，惟一般而言，甲基安非他命施用
      者在96小時內所排出之尿液始有可能被檢出，此經行政院
      衛生署藥物食品檢驗局於81年2 月8 日以藥檢壹字第00
      1156號函說明甚明，堪認被告於98年11月3 日23時56分為
      警採尿回溯96小時內之某時許（不含公權力拘束期間），
      應有至少1 次施用第二級毒品甲基安非他命1 次之犯行。
    (二)被告雖略辯稱：伊認為伊尿液會有甲基安非他命陽性反應
      ，應與伊在張俊峰家所喝那杯白開水有關云云，但查被告
      既稱張俊峰係於警局時即告知伊該杯白開水是他們1 、2
      天前用來過濾安非他命的水等語（本院卷第18頁反面），
      表示其於警詢時即已知悉此情，惟卻未立即向警方反應並
      要求紀錄於筆錄，反而推稱伊最近有服用治療腰酸背痛的
      中藥及克風邪感冒糖漿（毒偵字卷第4 頁），前後所言不
      符；又被告尿液中所檢出之甲基安非他命檢驗值超出閾值
      2 倍以上，倘非甫施用完畢，即係施用劑量甚高，若該白
      開水確如被告所稱係張俊峰前1 、2 天用來過濾安非他命
      用的水，則其成分究係如何？是否飲用後其尿液當然驗得
      甲基安非他命陽性反應？均無相關事證得以佐證，且實務
      上亦查無被告持此種辯解，並因而證明其所辯屬實之案例
      ，自難單憑其空言辯解，即遽信為真。
    (三)按觀察、勒戒或強制戒治執行完畢釋放後，5 年內再犯施
      用第一、二級毒品之罪者，檢察官應依法追訴，毒品危害
      防制條例第23條第2 項定有明文。查被告有前揭事實欄第
      一段所載觀察勒戒、強制戒治紀錄乙節，有臺灣高等法院
      被告前案紀錄表附卷足參，被告既係於強制戒治執行完畢
      釋放後5 年內再犯本案施用毒品罪，則檢察官對其提起公
      訴，即屬合法。
    (四)綜上，本件事證明確，被告犯行堪以認定。
二、核被告所為，係犯毒品危害防制條例第10條第2 項之施用第
    二級毒品罪。其因施用而持有第二級毒品甲基安非他命之低
    度行為，應為其施用之高度行為所吸收，不另論罪。次查被
    告有前揭事實欄第一段所載科刑及執行紀錄乙節，有臺灣高
    等法院被告前案紀錄表附卷可稽，其於有期徒刑執行完畢後
    5 年以內，故意再犯本件有期徒刑以上之罪，為累犯，應依
    刑法第47條第1 項規定，加重其刑。爰審酌被告犯罪之動機
    目的，智識程度，施用毒品非但戕害自己身心，亦妨害社會
    善良秩序及犯後態度等一切情狀，量處如主文所示之刑，並
    諭知如易科罰金之折算標準。
三、按除簡式審判程序、簡易程序及第376 條第1 款（即最重本
    刑為3 年以下有期徒刑、拘役或專科罰金之罪）、第2 款（
    即刑法第320 條、第321 條之竊盜罪）所列之罪之案件外，
    第一審應行合議審判，刑事訴訟法第284 條之1 。本案被告
    被訴毒品危害防制條例第10條第2 項之施用第二級毒品罪屬
    前揭刑事訴訟法第376 條第1 款之罪，得由法官獨任審判，
    附此敘明。
據上論斷，應依刑事訴訟法第284 條之1 、第299 條第1 項前段
，毒品危害防制條例第10條第2 項，刑法第11條前段、第47條第
1 項、第41條第1 項前段，判決如主文。
本案經檢察官林慈雁到庭執行職務。
中    華    民    國    99    年    3     月    29    日
                  刑事第十三庭  法  官  楊明佳
以上正本證明與原本無異。
如不服本判決應於收受送達後10日向本院提出上訴書狀，並應敘
述具體理由；其未敘述上訴理由者，應於上訴期間屆滿後20日內
向本院補提理由書（均須按他造當事人之人數附繕本）「切勿逕
送上級法院」。
                                書記官  林金良
中    華    民    國    99    年    3     月    29    日
附錄本案論罪科刑法條全文
毒品危害防制條例第10條
施用第一級毒品者，處六月以上五年以下有期徒刑。
施用第二級毒品者，處三年以下有期徒刑。

司法院資訊處製作；財團法人民間司法改革基金會備份。
